【裁判字號】    89,訴,3506
【裁判日期】    900502
【裁判案由】    協同辨理移交
【裁判全文】
臺灣臺中地方法院民事裁定  八十九年度訴字第三五○六號
    原      告  豐田住戶管理委員會
    法定代理人  甲○○
                          送達.
    訴訟代理人  乙○○
                丁○○
    被      告  己○○
                戊○○
右當事人間請求協同辨理移交事件，本院裁定如左：
    主      文
原告之訴駁回。
訴訟費用由原告負擔。
    理      由
一、按原告或被告無當事人能力者，法院應以裁定駁回。民事訴訟法第二百四十九條第一項
    第三款定有明文。次按當事人能力之有無，為法院應依職權調查之事項。
    又按管理委員會有當事人能力，公寓大廈管理條例第三十五條第一項固定有明文。惟該
    條所指之管理委員會，係指依公寓大廈管理條例所合法成立之管理委員會而言，苟管理
    委員會並非依公寓大廈管理條例之規定所合法成立，自無以管理委員會之名義，依該法
    條規定擔任原告之餘地，此觀諸該法條之文義自明。再按非法人團體，設有代表人或管
    理人者，有當事人能力，民事訴訟法第四十條第三項定有明文，而該規定所謂非法人之
    團體設有代表人或管理人者，必須有一定之名稱及事務所或營業所，並有一定之目的及
    獨立之財產者，始足當之。
二、查本件原告豐田住戶管理委員會主張其係依公寓大廈管理條例之規定所成立，有當事人
    能力云云。惟按管理委員會係指住戶為執行區分所有權人會議決議事項暨公寓大廈管理
    維護工作，互選管理委員若干人設立之組織，為公寓大廈管理條例第三條第八款所明定
    。故公寓大廈因震災全倒並經拆除滅失，其區分所有權已不復存在，其管理組織自亦不
    存在，內政部九十年二月二十七日台九十內營字第九０八二六六六三號函亦採此見解，
    有該函釋附卷可稽。查本件原告豐田住戶管理委員會管理之豐田大樓，已於九二一地震
    後被判定全倒，並已全部拆除，此為兩造所不爭執之事實，被告己○○並於本院陳稱其
    於九二一地震後曾將管理委員會資料報備，但未經准予備查（見九十年三月二十一日言
    詞辯論筆錄），亦為原告所不爭執，又經本院向台中縣豐原市公所函查該管理委員會之
    備查資料結果，經該所函復豐田大樓並未成立住戶管理委員會，此有台中縣豐原市公所
    九十年二月六日九０豐市工字第０五八號函在卷可憑。原告既係豐田大樓之管理組織，
    而該大樓已因地震倒塌，則其區分所有權已不存在，其管理委員會自亦不存在，原告管
    理委員會即與公寓大廈管理條例第三十五條第一項規定之管理委員會不相符合，且該管
    理委員會為大樓管理維護組織之存在目的亦已不存在，故亦非屬民事訴訟法所謂之非法
    人團體，即無當事人能力。原告之訴為不合法，應予駁回。
三、依民事訴訟法第二百四十九條第一項第三款、第九十五條、第七十八條裁定如主
    文。
中        華        民        國   九十     年      五       月      二       日
                                    臺灣臺中地方法院民事第三庭
~B法      官  張瑞蘭
右為正本係照原本作成
如對本裁定抗告應於送達後十日內向本院提出抗告狀
中        華        民        國   九十     年      五       月      二       日
~B法院書記官


司法院資訊處製作；財團法人民間司法改革基金會備份。
